【裁判字號】    95,易,402
【裁判日期】    950509
【裁判案由】    恐嚇
【裁判全文】
臺灣臺北地方法院刑事判決               95年度易字第402號
公  訴  人  臺灣臺北地方法院檢察署檢察官
被      告  丙○○
                    統一證號：.
            甲○○
上列被告因恐嚇案件，經檢察官提起公訴（94 年度偵字第23454
號），本院判決如下：
    主  文
丙○○以加害自由、財產之事，恐嚇他人致生危害於安全，處拘
役肆拾日，如易科罰金，以參佰元折算壹日。
甲○○以加害生命、身體之事，恐嚇他人致生危害於安全，累犯
，處拘役伍拾日，如易科罰金，以參佰元折算壹日。
    事  實
一、甲○○前於民國81年間、86年間因違反麻醉藥品管理條例案
    件，分別經法院判處有期徒刑5年2月、經台灣高等法院以87
    年度上易字第721號判處有期徒刑6月確定，於90年3月6日假
    釋出監，於91年1月7日縮刑期滿以已執行完畢論。詎猶不知
    悔改，其妻丙○○於94年9月間任職於台北市○○○路○段30
    9號後棟「小當家豬排店」廚房人員，於同年月29日晚間9時
    許，在上址豬排店內，因調班問題與「小當家豬排店」店長
    乙○○發生爭執，竟基於恐嚇之犯意，用手拍桌子，並向乙○○恫稱：「要讓店開不下去」等語，以加害自由、財產之
    事恐嚇乙○○，使乙○○心生畏懼，致生危害於其安全；嗣
    於同日晚間9 時30分許，甲○○因欲接丙○○下班而至上址
    豬排店門口，竟另基於恐嚇之犯意，將上衣拉下，露出肩膀
    至胸部間之刺青，並向乙○○恫稱：「有沒有看過兄弟」、
    「你有沒有看過壞人」等語，並作勢毆打乙○○，以加害生
    命、身體之事恐嚇乙○○，使乙○○心生畏懼，致生危害於
    其安全。
二、案經乙○○訴由台北市政府警察局松山分局報告台灣台北地
    方法院檢察署檢察官偵查起訴。
    理  由
一、訊據被告丙○○、甲○○均矢口否認有恐嚇犯行；被告丙○○辯稱：當天其與乙○○商量調班的事，員工手則規定可以
    調班，但乙○○說不行調班要請假，其輕拍桌子一下說「你
    除非不開店，你開店我會向勞委會討回公道」，未恐嚇乙○○云云；被告甲○○辯稱：其去接丙○○但沒有踏進店裡，
    那時其穿短袖，丙○○怕其與乙○○打架，拉其衣服把其推
    開，被他們（指乙○○等）看到其身上刺青，其跟乙○○講
    丙○○工作很辛苦，該給她的薪水就給她，沒有恐嚇乙○○
    云云。經查：
（一）被告丙○○、甲○○於前揭時、地分別恐嚇乙○○之事實
      ，業據證人即告訴人乙○○於本院審理時證稱：「（問：
      丙○○有無拍桌子？）一直跟我爭執調班的事情，後來就
      拍桌子說要讓我們的店開不下去，我就報警處理」、「..
      . 甲○○來了就說為何不給他老婆錢，她做得很辛苦，就
      把衣服拉下，說有沒有看過刺青，有沒有看過兄弟，有沒
      有看過壞人，要我出入小心點」等語明確，核與證人即在
      場之小當家豬排店員工丁○○於本院審理時證稱：「（問
      ：有無聽到丙○○說什麼？）剛開始爭執時沒有注意聽，
      後來有聽到她拍桌子，還說要讓店開不下去」、「比較有
      印象的是甲○○說有沒有看過兄弟之類的話」等語，及戊○○於本院審理時證稱：「他們爭執得很激烈，後來丙○○就拍桌子說要讓店開不下去」、「（問：甲○○何時到
      場？）9點過後，爭執過後我們打電話報警之後」、「（
      問：甲○○到場後有無做什麼或說什麼？）他說為什麼我
      們錢不給丙○○，就拉衣服說有沒有看過兄弟」等語（均
      見本院95年4月25日筆錄）相符。
（二）而證人丁○○雖證稱：其未看到甲○○把上衣拉下，只有
      聽到他說有沒有看過兄弟等語，惟其亦證稱：甲○○當時
      是站在店門口面對店裡跟乙○○發生爭執，其站在甲○○
      的斜後方，從背後未看到拉衣服的動作等語甚明（見本院
      95年4月25日筆錄第9至11頁），足見證人丁○○係因站在
      被告甲○○身後，始未看見甲○○將上衣拉下露刺青，然
      其確實有聽聞被告甲○○恐嚇乙○○之言詞，難認其證詞
      與證人乙○○、戊○○上開證詞有何不一致之處。又證人
      丁○○、戊○○與告訴人乙○○僅係同事關係，且與被告
      等並無怨隙，為被告二人所不否認，衡情當無甘冒偽證刑
      責，故為虛偽作證之必要，是其等所證上情，應堪採信。
（三）又被告丙○○、甲○○如事實欄所載恐嚇之言詞，客觀上
      已足使一般人心生畏怖，在主觀上亦已使乙○○心生恐懼
      ，業據證人乙○○證述在卷，丙○○之恐嚇行為，已達危
      害乙○○營業自由及財產安全之程度，甲○○之恐嚇行為
      ，亦達危害乙○○生命、身體安全之程度。從而，被告二
      人上開所辯要屬卸責之詞，不足採信。本件事證明確，被
      告等犯行均堪予認定。
二、核被告丙○○、甲○○所為，均係犯刑法第305 條之恐嚇罪
    。公訴意旨雖認被告丙○○、甲○○係共同正犯，惟被告甲○○就丙○○恐嚇乙○○部分，及被告丙○○就甲○○恐嚇
    乙○○部分，均無犯意聯絡及行為分擔（詳如後述），是公
    訴意旨容有誤會。爰審酌被告丙○○係因調班問題與告訴人
    乙○○發生爭執，被告甲○○係為維護其妻丙○○權益，始
    分別為本件犯行之犯罪動機，及其等之犯罪手段、目的、犯
    罪時所受之刺激、告訴人所受損害之程度及犯罪後否認犯行
    之態度等一切情狀，量處如主文所示之刑，並諭知易科罰金
    之折算標準。
三、公訴意旨另以：被告甲○○於前揭時、地，尚與丙○○共同
    基於恐嚇之犯意，由丙○○用手拍桌子，並向乙○○恫稱：
    「要讓店開不下去」等語；被告丙○○於前揭時、地，尚與
    甲○○共同基於恐嚇之犯意，由甲○○將上衣拉下，露出肩
    膀至胸部間之刺青，並向乙○○恫稱：「有沒有看過兄弟」
    、「你有沒有看過壞人」等語，並作勢毆打乙○○；因認被
    告甲○○、丙○○此部分另涉犯刑法第 305條之恐嚇罪嫌。
    按共同正犯之意思聯絡並不限於事前有所謀議，即僅於行為
    當時有共同犯意之聯絡者，亦屬之，且其表示之方法，亦不
    以明示通謀為必要，即相互間有默示之合致，亦無不可，固
    有最高法院73年台上字第2364號判例可資參照。惟證人乙○○於本院審理時證稱：「（問：你們〈指乙○○與丙○○〉
    起爭執時被告甲○○有無在現場？）沒有」、「當天與丙○○爭執是晚上9點多，她先生來是9點半」、「（問：甲○○
    到現場時，丙○○已經拍過桌子，你們已經報警了？）是，
    警察還沒有來」、「（問：甲○○到現場時有無看到你們在
    爭執？）沒有，那時候沒有在爭執了，在等警察來處理，甲○○來了就說為何不給他老婆錢... 」等語（見本院95 年4
    月25日筆錄第4、5頁）；足見被告丙○○與乙○○發生爭執
    進而恐嚇乙○○等情，係發生於當（29）日晚間9 時許，於
    乙○○報警後即未再爭吵，當時被告甲○○尚未抵達上開小
    當家豬排店，難認其與被告丙○○就此部分有何犯意聯絡及
    行為分擔，又被告甲○○遲至當（29）日晚間9 時30分許始
    至上開小當家豬排店門口，隨即對甲○○為恐嚇犯行，縱當
    時被告丙○○仍在現場，然單純在場尚不能推論其與被告甲○○相互間有默示之合致，被告丙○○斯時既未有何言語與
    行動，難認其與被告甲○○就甲○○恐嚇乙○○部分有何犯
    意聯絡及行為分擔，是公訴意旨認被告二人就此部分均為共
    同正犯，容有誤會；此外，復查無其他積極證據足認告丙○○、甲○○有此部份恐嚇犯行，原應為無罪之諭知，惟公訴
    意旨認此部分與前開有罪部分有實質上一罪關係，爰不另為
    無罪之諭知，附此敘明。
據上論斷，應依刑事訴訟法第299 條第1項前段，刑法第305條、
第41條第1 項前段，罰金罰鍰提高標準條例第1條前段、第2條，
判決如主文。
本案經檢察官黃于真到庭執行職務。
中    華    民    國    95    年    5     月    9     日
                    刑事第七庭  審判長法  官  梁耀鑌
                                      法  官  蔡守訓
                                      法  官  蕭清清
以上正本證明與原本無異。
如不服本判決，應於判決送達後10日內向本院提出上訴狀。
                                      書記官  劉麗英
中    華    民    國    95    年    5     月    9     日
附錄本案論罪科刑法條
刑法第305條
以加害生命、身體、自由、名譽、財產之事，恐嚇他人致生危害
於安全者，處2年以下有期徒刑、拘役或3百元以下罰金。


司法院資訊處製作；財團法人民間司法改革基金會備份。
